【裁判字號】    96,易,214
【裁判日期】    970430
【裁判案由】    竊佔
【裁判全文】
臺灣雲林地方法院刑事判決               96年度易字第214號
公  訴  人  臺灣雲林地方法院檢察署檢察官
被      告  丙○○
選任辯護人  吳聰億律師
上列被告因竊佔案件，經檢察官聲請簡易判決處刑（96年度偵字
第148 號），本院認不適宜以簡易判決處刑（原案號：96年度六
簡字第69號），改依通常審判程序，判決如下：
    主  文
本件免訴。
    理  由
一、聲請簡易判決處刑意旨略以：被告丙○○自民國88年4 月16
    日起，未經坐落雲林縣斗六市○○段第292 地號土地（重測
    前為雲林縣斗六市○○段第537-2 地號）之管理機關即雲林
    縣斗六市公所之同意，竟擅自在該土地上鋪設水泥地面，並
    架設鋼鐵油槽桶、鐵皮屋，而竊佔前揭土地。因認被告丙○
    ○涉犯刑法第320條第2 項之竊佔罪嫌。
二、按時效完成者，應諭知免訴之判決，刑事訴訟法第302 條第
    2 款定有明文。又「於中華民國94年1 月7 日刑法修正施行
    前，其追訴權時效已進行而未完成者，比較修正前後之條文
    ，適用最有利於行為人之規定」刑法施行法第8 條之1 亦有
    明定。亦即在94年1 月7 日刑法修正施行前（本次修正，總
    統於94年2 月2 日公布，並自95年7 月1 日起施行），其追
    訴權時效如已完成者，自無比較新舊法之問題，而仍按修正
    前之規定計算其追訴權時效期間。再按竊佔罪，依刑法第
    320 條第2 項之規定，其最重本刑為有期徒刑5 年。有關其
    追訴權時效期間之規定，修正前刑法第80條第1 項第2 款規
    定：「犯最重本刑為三年以上十年未滿有期徒刑者，十年」
    ，亦即在刑法上揭修正前，對於竊佔罪之追訴權時效期間為
    10年。
三、再按「竊佔罪為即成犯，於其竊佔行為完成時犯罪即成立，
    以後之繼續佔用乃狀態之繼續，而非行為之繼續，故予竊佔
    後雖將原有建物拆除另予改建，僅係竊佔狀態繼續中變更其
    使用之方法，不構成另一新竊佔罪，有關追訴權時效之起算
    ，仍應以最初竊佔行為完成時為準。」最高法院有83年度台
    上字第5190號判決可循。
四、本件公訴意旨雖認被告丙○○自88年4 月16日起，始竊佔雲
    林縣斗六市○○段第292 地號土地。惟查，關於被告何時佔
    用上揭土地一節，本院於96年8 月3 日審理時，在上揭土地
    鄰近耕作之證人乙○○到庭具結證稱：「（問：你是否知道
    丙○○有在那裡使用那塊土地？）一開始沒有，一開始我看
    他兒子照顧老小姐，大約過了一、二年後，他才那裡養雞。
    」、「（問：誰在那裡養雞？）蘇先生他們才在那裡養雞。
    」、「（問：你知道丙○○在那裡養雞，那時候差不多民國
    幾年？）王仔在接二個外省人後，整地蓋房子，之後過了二
    、三年後，才看到他兒子，看到他兒子後，就看到他們搭設
    雞舍養雞，務農的人沒有在記年份。很久了，他兒子在那裡
    幫老小姐推輪椅照顧，那很久了。」、「（問：有無超過二
    十年以上？）不只，我今年六六歲，這樣不只。」、「（問
    ：你如何知道丙○○在那裡養雞？）在那裡認識後，他兒子
    在那裡照顧老小姐後，那裡有三角形空地，丙○○才去搭設
    雞舍養雞，那是之後，那裡的人在說，不然我也不知道丙○
    ○在那裡搭設養雞，我想說老小姐行動不方便，怎麼還會養
    雞，他說不是啦，是我們那裡人稱『英俊』的人說，那是幫
    他推輪椅那個人的父親來搭設，來養雞，之後，還有做生意
    ，賣什麼動物油。」等語（本院卷第55頁背面、第56頁）；
    另於88年4 月16日見證王少清將上揭土地使用權利讓渡予被
    告兒子蘇明川之證人甲○○，亦到庭具結證稱：「（問：如
    何認識王少清？）七十幾年我在廟裡服務，我看到他們二個
    夫妻，廟裡普渡，我就拿米給他，就這樣認識。」、「（問
    ：送米給王少清時，他房子裡面有誰住？）他們夫妻。」、
    「（問：有無第三人？）丙○○。」、「（問：七十幾年拿
    米過去時，那塊土地上，除了房子外，還有什麼？）養雞。
    」等語（本院卷第60頁）。亦即被告於70幾年間，即與王少
    清共同佔用上揭土地一情，可堪認定。是不論被告於70幾年
    竊佔該土地後，後續如何於上揭土地上鋪設水泥地面、架設
    鋼鐵油槽桶及搭建鐵皮屋，有關其追訴權時效之起算，均以
    最初竊佔行為完成時為準。
五、公訴人雖以被告提出之讓渡書簽署日期為「88年4 月16日」
    ，而謂被告始自該日竊佔上揭土地云云。惟因與本院上揭調
    查所得之證據不符，自無可採。被告既自70幾年間開始竊佔
    上揭土地，且本件在檢察官聲請簡易判決處刑之前，又無追
    訴權時效停止進行之情事，固然被告竊佔上揭土地之確切犯
    罪時點不明，但即使以被告係於79年12月31日始竊佔該土地
    而論，揆諸上揭最高法院之判決意旨，被告所涉之本件竊佔
    犯行，其追訴權時效最遲亦應於89年12月30日完成。而本件
    告訴人雲林縣斗六市公所係迄至95年5 月11日始向臺灣雲林
    地方法院檢察署提出告訴（95年度他字第641 號影卷第1 頁
    ），該署檢察官並於同年月16日發交雲林縣警察局斗六分局
    進行偵查，有該署之案件發交調查指揮書在卷可稽（95年度
    他字第641 號影卷第19頁）。足見公訴人本件聲請簡易判決
    處刑，已在追訴權時效完成之後。按此，依上開說明，對被
    告所犯之本件竊佔罪，自應為免訴之諭知。
據上論斷，應依刑事訴訟法第302 條第2 款，判決如主文。
本案經檢察官蕭如娟到庭執行職務。
中    華    民    國    97    年    4     月    30    日
                  刑事第三庭審判長法  官  林輝煌
                                  法  官  李貞瑩
                                  法  官  陳銘壎
以上正本證明與原本無異。
如不服本判決，應於判決收受後10日內，向本院提出上訴狀（須
附繕本）。
                                  書記官  鍾宜津
中    華    民    國    97    年    4     月    30    日


司法院資訊處製作；財團法人民間司法改革基金會備份。
